【裁判字號】    98,台非,287
【裁判日期】    980924
【裁判案由】    違反毒品危害防制條例
【裁判全文】
最高法院刑事判決              九十八年度台非字第二八七號
上  訴  人  最高法院檢察署檢察總長
被      告  甲○○
上列上訴人因被告違反毒品危害防制條例案件，對於台灣高雄地
方法院中華民國九十七年九月二十四日第一審確定判決（九十七
年度審訴字第三五六二號，起訴案號：台灣高雄地方法院檢察署
九十七年度毒偵字第五三五０號），認為違背法令，提起非常上
訴，本院判決如下：
      主  文
原判決撤銷。
甲○○施用第一級毒品，處有期徒刑捌月。
      理  由
非常上訴理由稱：「按判決不適用法則或適用不當者，為違背法
令，刑事訴訟法第三百七十八條定有明文。又刑法第四十七條規
定，受徒刑之執行完畢，或一部之執行而赦免後，五年以內故意
再犯有期徒刑以上之罪者，為累犯，加重本刑至二分之ㄧ。另數
罪併罰案件之執行完畢，係指數罪定其應執行之刑，已將該應執
行之刑執行完畢而言，若其中一罪之有期徒刑先執行期滿，嗣法
院依檢察官之聲請，以裁定定其數罪之應執行之刑確定後，其在
未裁定前已先執行之罪，因嗣後合併他罪定應執行刑之結果，檢
察官所換發之執行指揮書，係執行應執行刑，其前已執行之有期
徒刑部分，僅應予以扣除，不能認為執行完畢（貴院八十三年度
台上字第五五七八號、八十四年度台非字第二八四號判決要旨參
照）。經查：被告甲○○曾於九十五年一月二十二日因施用毒品
案件，經原審法院九十五年度訴字第四五六八號判決，判處有期
徒刑六月確定；又另犯搶奪、竊盜、詐欺及竊盜等案件，分別經
原審法院九十六年度訴字第二０四五號判決判處有期徒刑十月、
九十五年度易字第二四六二號判決判處有期徒刑二月、九十五年
度簡字第二二三號判決判處有期徒刑三月及九十六年度簡上字第
七一號判決判處有期徒刑二月又十五日確定。其中前四罪復經裁
定減刑，並合併定應執行有期徒刑十月，雖先於九十六年十一月
二十四日縮刑期滿執行完畢（九十六度執減更崔字第七０二四號
）。但上開四罪刑又與其於九十五年五月二十日另犯之竊盜罪所
處有期徒刑二月又十五日部分（九十六年度簡上字第七一號判決
），經台灣高雄地方法院檢察署檢察官聲請台灣高雄地方法院於
九十七年三月十四日以九十七年度審聲字第一六五號裁定，合併
定其應執行之刑為有期徒刑一年又十五日，有該裁定可稽；扣抵
已先執行之有期徒刑十月，尚須執行二月又十五日，應執行至九
十七年十一月三日始執行期滿，亦有檢察官執行指揮書在卷可稽
（詳見九十七年度執更緝字第九０四號執行卷）。故被告於九十
七年五月二十一日六時許，在其住處犯本案施用第一級毒品罪時
，其前案施用毒品、搶奪、竊盜、詐欺等四罪，所處應執行有期
徒刑十月，不能認已執行完畢，本案自不成立累犯。乃原判決竟
依累犯予以論科，揆諸首開說明，此部分顯有判決適用法則不當
之違背法令。案經確定，且於被告不利。爰依刑事訴訟法第四百
四十一條、第四百四十三條提起非常上訴，以資糾正。」等語。
本院按判決不適用法則或適用不當者，為違背法令，刑事訴訟法
第三百七十八條定有明文。又刑法第四十七條第一項規定，受徒
刑之執行完畢，或一部之執行而赦免後，五年以內故意再犯有期
徒刑以上之罪者，為累犯，加重本刑至二分之ㄧ。另數罪併罰案
件之執行完畢，係指數罪定其應執行之刑，已將該應執行之刑執
行完畢而言，若其中一罪之有期徒刑先執行期滿，嗣法院依檢察
官之聲請，以裁定定其數罪之應執行之刑確定後，其在未裁定前
已先執行之罪，因嗣後合併他罪定應執行刑之結果，檢察官所換
發之執行指揮書，係執行應執行刑，其前已執行之有期徒刑部分
，僅應予以扣除，不能認為執行完畢。經查，本件被告甲○○前
因施用毒品案件，經原審法院九十五年度訴字第四五六八號判處
有期徒刑六月確定；又另犯搶奪、竊盜、詐欺及竊盜等罪，分別
經原審法院九十六年度訴字第二０四五號判處有期徒刑十月、九
十五年度易字第二四六二號判處有期徒刑二月、九十五年度簡字
第二二三號判處有期徒刑三月、九十六年度簡上字第七一號判處
有期徒刑二月又十五日確定。其中前四罪復經裁定減刑，並合併
定應執行有期徒刑十月，雖先於民國九十六年十一月二十四日縮
刑期滿執行完畢，有台灣高雄地方法院檢察署檢察官九十六度執
減更崔字第七０二四號執行指揮書及被告前案紀錄表可稽。但上
開四罪所減得之刑又與其於九十五年五月二十日另犯之竊盜罪所
處有期徒刑二月又十五日部分（即九十六年度簡上字第七一號判
決），經前述檢察署檢察官聲請原審法院於九十七年三月十四日
，以九十七年度審聲字第一六五號裁定定其應執行之刑為有期徒
刑一年又十五日，有該裁定可稽；扣抵前已先執行之有期徒刑十
月，尚須執行二月又十五日，應執行至九十七年十一月三日始執
行期滿，亦有同一檢察署檢察官九十七年度執更緝字第九０四號
執行指揮書可佐。從而，被告於九十七年五月二十一日六時許，
在其住處所犯本案施用第一級毒品罪時，其前案施用毒品、搶奪
、竊盜、詐欺等四罪所減刑並定應執行之有期徒刑十月，不能認
已執行完畢，本案自不成立累犯。原判決未察，而論以累犯，自
有適用法則不當之違法。案經確定，且不利於被告，非常上訴予
以指摘，洵有理由，應由本院將原判決撤銷，另行判決如主文第
二項所示之刑，以資救濟。
據上論結，應依刑事訴訟法第四百四十七條第一項第一款，毒品
危害防制條例第十條第一項，判決如主文。
中    華    民    國  九十八  年    九    月  二十四  日
                      最高法院刑事第十三庭
                          審判長法官  賴  忠  星
                                法官  呂  丹  玉
                                法官  吳      燦
                                法官  施  俊  堯
                                法官  蔡  名  曜
      本件正本證明與原本無異
                                      書  記  官
中    華    民    國  九十八  年    九    月  二十八  日
                                                      V
附錄：本案論罪科刑法條
毒品危害防制條例第十條第一項
施用第一級毒品者，處六月以上五年以下有期徒刑。


司法院資訊處製作；財團法人民間司法改革基金會備份。
